臺灣桃園地方法院民事判決　八十九年度訴字第一二八八號
　　原　　　告　顏堉榮實業股份有限公司
　　法定代理人　乙○○
　　訴訟代理人　丙○○
　　被　　　告　煥金工程有限公司
　　法定代理人　甲○○
右當事人間請求給付買賣價金事件，本院判決如左：
    主      文
被告應給付原告新台幣玖拾玖萬捌仟玖佰肆拾伍元伍角整及自民國八十九年九月八日
起至清償日止，按年息百分之五計算之利息。
原告其餘之訴駁回。
訴訟費用由原告負擔百分之六十，餘由被告負擔。
本判決第一項於原告以新台幣參拾參萬參仟元為被告供擔保後，得假執行；但被告如
於假執行程序實施前，以新台幣玖拾玖萬捌仟玖佰肆拾伍元伍角為原告供擔保後，得
免為假執行。
原告其餘假執行之聲請駁回。
    事      實
甲、原告方面：
一、聲明：(一)被告應給付原告新台幣貳佰肆拾玖萬肆仟壹佰捌拾玖元整及自起訴狀繕
    本送達之翌日起至清償日止，按年息百分之五計算之利息﹔(二)訴訟費用由被告負
    擔﹔(三)原告願供擔保，請准予宣告假執行。
二、陳述略稱：
　(一)被告應給付原告貨款之緣由：
　　(1)被告煥金工程有限公司自民國（下同）八十六年十二月十五日起至八十八年八
      月十九日止，陸續向原告購買石材多批，雙方言明價金共新台幣（下同）陸佰
      參拾參萬零陸佰玖拾玖元，詎原告依約交付買賣標的物後，被告僅部份清償參
      佰捌拾參萬陸仟伍佰壹拾元，尚餘貳佰肆拾玖萬肆仟壹佰捌拾玖元拒不清償。
　　(2)按民法第三百六十七條之規定，買賣契約之買受人有交付約定價金予出賣人之
      義務。本件原告既已依約交付買賣標的物，被告自應如數給付買賣價金，惟被
      告仍滯欠原告貳佰肆拾玖萬肆仟壹佰捌拾玖元，雖屢次催請履行給付，均未獲
      付款，為此依據前揭法條之規定，請求被告如數給付買賣價金。
　(二)原告所呈之統一發票縱不完備，然已足堪證明兩造之交易：
　　(1)查原告公司與被告公司生意往來數年，交易之習慣，均是先由原告依約交付貨
      品後，再由被告公司之人員在出貨單上簽字後，經以對帳單核對後，始依據被
      告之指示而簽發統一發票交付被告以做為請款之依據，詎被告竟稱其細繹原告
      庭呈發票之「數量」與「單價」，赫然發現沒有一項與原告在起訴狀內所附之
      「客戶對帳單」內明細相同，足證石材之交易並非在於兩造云云，殊有違誤。
　　(2)實則，前揭統一發票完全係依據被告之指示所簽發，因係交貨後分次逐批請款
      ，且於扣除貨品折讓退回部分後，為方便統一發票之記載，而以發票上之總金
      額作為主要請款依據，故省略逐筆交易之「數量」及「單價」，甚而連「品名
      」均概以「石材」稱之，是以上發票之記載雖不完備，然確實均已交由被告公
      司報稅記帳之用，亦堪足以證明原告與被告確實有以上之交易，且衡之一般買
      賣交易慣例，均以統一發票之發票人為出賣人，而接受統一發票之人則為買受
      人，就以上統一發票上之買賣雙方而言，即難謂系爭石材之買賣非存在於兩造
      之間。
　(三)被告所提「客戶對帳單」僅供對帳之用，殊難執以主張系爭石材之買賣存在於訴
    外人曄程公司與被告之間；又被告主張發票金額與「客戶對帳單」不符，否定兩
    造間之交易，見解亦非可採：
    (1)被告針對原告所提出之十三紙出貨單上面載有之原告公司及訴外人曄程公司兩
      家公司之事實，並不爭執，嗣又對於系爭石材之買賣內容並不爭執，反謂其買
      賣存在於訴外人曄程公司與被告之間，其依據厥為曄程公司之「客戶對帳單」
      ，惟該些對帳單僅為雙方對帳之用，並不足為最終交易對象之證明，反觀前揭
      出貨單上均列有原告公司「曄程公司」之名稱，且統一發票之發票人為原告公
      司，而原告公司所提之「客戶對帳單」，又與前揭出貨單之交易項目相符，是
      此顯見，最終之請款者亦即交易者確實為原告公司，並非「曄程公司」，是本
      件系爭石材之買賣關係，確實係存在於兩造之間無訛。
　　(2)原告顏堉榮實業股份有限公司與訴外人曄程實業股份有限公司之負責人，雖然
      相同，然公司地址則不同，原告公司之地址為「台中縣大甲鎮○○路十二號」
      ，訴外人曄程公司之地址則為「台中縣大甲鎮○○里○○路十七號」，此分別
      有公司基本資料查詢表可證，因此，被告就此辯稱二公司之地址相同云云，即
      顯有誤；且若如被告所辯，買賣交易對象應存在於交易之始，而非至交易完成
      後依發票之對象決定之等情，則本件揆之原告當初所提出之出貨單上，已列有
      原告公司及訴外人曄程公司之記載，且其出貨單上之地址為「台中縣大甲鎮○
      ○路十二號」，此顯為原告公司之地址，並非曄程公司之地址，如此以「出貨
      地址」觀之，本件買賣交易之初，其交易對象即應存於原告公司與被告公司之
      間無訛。
　　(3)另查，揆諸被告公司所提出之「曄程公司」對帳單上之末尾，部分已載有約定
      發票金額總數之記載，由此一葉知秋，有關原告與被告向來於交易後所交付之
      統一發票完全係依據被告之指示所簽發，且為方便統一發票之記載，故均省略
      逐筆交易之「數量」、「單價」，甚而連「品名」均概以「石材」稱之，因此
      該統一發票之金額與先前主張之項目及金額即已難期相符；再則該發票之總金
      額係於扣除貨品折讓退回部分後，以整數金額簽發，且係依據被告公司之指示
      簽發，已如前述，是此與原告所提出之客戶對帳單，亦難臻完全相符，是可見
      ，被告不能就此即全然否認其與原告公司之交易；又查，原告所提出之出貨單
      及統一發票，均已由被告簽收，並已執為報稅作帳之用，該些出貨單及統一發
      票既均由原告出具，則被告殊難僅以交易對象及金額不符等情由，做為其拒絕
      付款之辯詞，彰然至明。
　(四)被告與訴外人曄程公司間之票款問題與本件無關；兩造間契約並非等待「曄程公
　　司」之對帳單與紅色聯寄來時，始有「單價」而成立契約：
　　(1)被告辯稱，其與訴外人曄程公司間有票款問題未決，原告明知交易對象為曄程
      公司與被告，但因曄程公司退票已成拒絕戶後，加上其與被告間支票票款問題
      有發生抵銷抗辯之問題，遂另以原告之名義起訴云云，惟查：被告與訴外人曄
      程公司間之票款問題，係因雙方為票貼之事交換票據而起糾紛，非關於貨款之
      問題，實與本件無關，豈料，被告將本案中所曾提出，且據此指稱為支付貨款
      之五紙支票，竟於前揭台中地方法院乙案中，幡然改稱為交付供為借款之用云
      云，致使該案因舉證不力而受敗訴之判決，然該案已檢具相關新事證而上訴中
      ，特此敘明如上。
　　(2)被告又辯稱，原告所提之送貨單共有四聯，綠色聯為送貨用，之後為紅色聯為
      請款用，且與對帳單一併送出，其中綠色聯僅有「品名」與「數量」之記載上
      ，並無「單價」之計載，一直需待「曄程公司」之對帳單與紅色聯寄來時，始
      有「單價」，契約自此始成立云云；惟查，首先就被告辯稱本件相關交易之對
      帳單與紅色聯送貨單一併寄達時，契約始成立之說法，並未見其提出實證，況
      且，迭來原告所提出之出貨單均有單價之記載，且均有被告一方之簽名，如何
      能謂僅對帳單與紅色聯送貨單送達時，契約始成立？是此被告之主張顯無理由
      至明。
　(五)茲謹就被告煥金公司與訴外人曄程公司間，另案於台灣高等法院台中分院九十年
    度上字第四五七號請求清償債務事件之卷宗內容閱卷後，提出以下意見：
    (1)查有關該案附表三中編號三至七之五紙支票，總金額為貳佰伍拾萬元，被告雖
      於該案中辯稱為票貼之借款，然於本案與原告顏堉榮公司之訴訟中，卻稱為「
      ‧‧而被告公司亦於八十九年元月至三月間，陸續給付貳佰伍拾萬元於原告顏
      堉榮公司及曄程公司，此有支票五紙可為憑證‧‧」，其主張無非認為本件原
      告所請求之貳佰肆拾玖萬肆仟壹佰捌拾玖元之貨款，該公司已然以貳佰伍拾萬
      元之支票清償完畢，故而於庭訊中乃供稱「被告公司已經沒有欠原告公司的錢
      了‧‧」（八十九年十一月八日言詞辯論筆錄參照）。
    (2)實則，前揭五紙支票確係用以支付原告公司之貨款，然其乃涵括於被告先前所
      支付之「參佰捌拾參萬陸仟伍佰壹拾元」貨款之中，而非用以清償本件原告所
      請求之餘款即「貳佰肆拾玖萬肆仟壹佰捌拾玖元」，此揆之原告代理人於八十
      九年九月十八日庭訊中即已明白指出「本件積欠金錢是六百多萬元，被告只清
      償了參佰捌拾參萬陸仟伍佰壹拾元而已，這三百多萬元還包括‧‧‧支票金額
      二百五十萬元在內」。
    (3)由上可見，原告之前曾指稱前揭台中高分院乙案之票據糾紛，雖起因於票貼，
      至於如何轉為貨款之說法，本件被告先後說法已有不一，總之，已難據為清償
      本件貨款（貳佰肆拾玖萬肆仟參佰捌拾玖元）之證明，因此，原告認為不必深
      究該案之內容，逕於本案中指其與本件無關，實乃僅針對前揭請求之餘款而言
      ，並未深論該五紙支票究竟是支應借款或貨款之用，況且本案之爭點亦非繫諸
      於該五紙支票，更無深論之必要。
　(六)茲為證明原告顏堉榮公司與訴外人曄程公司交付予被告之發票迥然有別，前曾整
    理兩家公司於八十六年至八十八年間所交付予被告之發票明細，特此再將該些發
    票影本檢呈。
三、證據：提出對帳單影本一紙、簽收單影本十三紙、估價單影本二紙、發票影本三
    十八紙、發票明細表三紙、被告公司變更登記事項卡影本一份、公司登記資料影
    本二份、曄程公司對帳單影本九紙、判決書影本一份、曄程公司另案答辯狀影本
    一份為證。
乙、被告方面：
一、聲明：(一)原告之訴駁回；(二)訴訟費用由原告負擔；(三)如受不利判決，被告願供擔
    保，請准免為假執行之宣告。
二、陳述略稱：
  (一)原告於本案開始之際，由於與先前委任之石志鵬律師未做充分溝通，從而答辯狀
    內強調被告公司於八十九年一月至三月間陸續支付二百五十萬元予顏堉榮公司或
    曄程公司，故被告公司已未積欠原告公司貨款云云，之後已不再為此之主張。
  (二)本件買賣之法律關係並非存在於兩造間，原告之請求毫無理由：
    (1)依據原告庭陳之本件交易發票，雖然原告在『品名』上皆記載為「20m/m石材
      」，但細繹各張發票之『數量』與『單價』，赫然發現沒有一項與原告在起訴
      狀內所附之『客戶對帳單』內明細相同。在被告要求下，原告勉強提出之發票
      與客戶對帳單不符，足證石材之交易並非存在於兩造。
  　(2)又查原告所提出之客戶對帳單，被告從未見過。倒是被告與『曄程實業股份有
  　　限公司』交易，該公司先前所提『客戶對帳單』，自五月起至十二月間，共計
  　　六份對帳單，細繹其內容，發現原告嗣後變名製作之對帳單，完全採用曄程公
  　　司之對帳單。足證系爭石材之買賣確係存在於曄程公司與被告之間。
　　(3)應特別說明者，買賣契約之成立，不外標的物與買賣價金相互同意，而本件原
　　　告所提之送貨單，共有四聯，綠色聯為送貨用，之後紅色聯為請款用，且與對
　　　帳單一併送出。綠色聯僅有『品名』與『數量』之記載，並無單價之計算；一
　　　直需待『曄程公司』之對帳單與紅色聯寄來時（通常曄程公司係在送貨後之翌
　　　月十五日左右送至），始有『單價』，契約自此成立。既是曄程公司之對帳單
　　　及紅色聯就買賣標的物之單價與數量達成一致，則契約存在於曄程公司與被告
　　　間殆無疑義，自當依法駁回原告之訴。
  (三)原告所提之『發票』無法證明係兩造間之交易：
    (1)姑且不論究竟是原告或訴外人『曄程公司』與被告交易，但查原告所提出之每
      一張發票，都與主張之項目與金額不符；更有甚者，原告所提出發票之總金額
      ，與其提出之客戶對帳單亦完全不符，不知從何認定兩造間『確實有以上交易
    　』？且發票上之項目與原告之對帳單與簽收單不符，即可確認兩造間無該對帳
    　單及簽收單內容之交易。試問一般商場習慣上焉會有對帳單及簽收單項目一致
    　，但會與發票內容完全不符之道理？
    (2)至於原告所指發票係完全依據被告之指示所簽發，且於扣除貨品折讓退回部分
      後，為方便統一發票之記載，而以發票上之總金額作為主要請款依據云云，完
      全與事實相悖；試問，被告何時指示？貨品折讓多少？更重要者，厥為原告所
      稱『以發票之總金額最為主要請款依據』，該發票金額與對帳單金額完全不符
      ，在在足證原告所言不實。
　(四)曄程公司之『客戶對帳單』，足以證明被告係與曄程公司交易：
    (1)原告主張曄程公司之『客戶對帳單』，僅為雙方對帳之用，並不足為最終交易
      對象之證明，令人不解：蓋依商業慣例，交易對象應存在於交易之始，今原告
      竟反其道而行，主張交易對象竟遲至交易完成後再決定，令人無法接受。
    (2)至於原告所稱原告所提之顏堉榮公司之『客戶對帳單』與先前出貨單之內相符
      ，顯見最終之請款者為原告云云，顯屬大謬；查被告先前所收之送貨單及對帳
      單，皆表明係『曄程公司』提出，交易對象為曄程公司殆無疑義。事實上，被
      告於交易之始即是向曄程公司叫貨，故當然係由曄程公司開立對帳單，先前之
      發票亦由曄程公司開立。在曄程公司自八十八年五月起至十二月止之對帳單上
      ，所列之交易項目尚包括八十六年與八十七年之部分，怎麼可能與曄程公司交
      易二、三年之後，突然交易對象變成原告？假使原告提出相同項目之發票亦無
      法證明交易存在於兩造之間，何況原告所提之發票不符。
  (五)被告與訴外人曄程公司間尚有票款問題未決，被告持有曄程公司開立遭退票之支
    票三張共四百四十三萬五千一百五十元，並訴請給付票款，是原告明知交易對象
    為曄程公司與被告，但因曄程公司退票已呈拒絕往來戶後，加上其與被告間支票
    票款問題有發生抵銷抗辯之問題，遂另以原告之名義起訴，其之所為方顯有違背
    誠信原則，自當依法駁回其訴；又被告對曄程公司起訴請求票款，業經台中地方
    法院民事判決被告勝訴，細繹該判決理由得知，訴外人曄程公司在該案雖又主張
    附表三所示編號二至七之六紙支票，均指明以曄程公司為受款人，再由曄程公司
    轉讓原告，作為支付顏堉榮公司貨款之用途云云，但該判決理由就此部分質疑為
    何煥金公司不直接指定顏堉容公司為受款人，反而要迂迴指明曄程公司為受款人
    ，顯與一般商業習慣不符。該判決雖非針對本件交易究竟存在於何人之間，但已
    明確駁斥原告在本案之說詞，謂被告先前已支付過原告貨款云云，敬請卓參。
  (六)更有甚者，原告與曄程公司之實際負責人丙○○在本案起訴之前，曾直接至被告
  　處要求付款，並提出一份根本沒有設立登記之公司：『暐成企業有限公司』之客
  　戶對帳單；觀其內容，與先前曄程公司及之後的原告所提出之對帳單一模一樣；
  　從而得知，原告嗣後再提之暐程公司與顏堉榮公司之對帳單，皆是方便其不同時
  　期之主張，並不得作為認定真正交易對象之依據。
  (七)針對原告主張訴外人曄程公司在台中高分院所呈之答辯狀，認為翔實明確云云，
  　特指出其謬誤如下：
  　(1)曄程公司主張：「八十八年四月二十九日，原告（煥金公司）向顏堉榮公司訂
  　　購石材『黃玉』，總價752,749元整，約定先付三十萬元整，連同同年五月二
  　　十七日及六月二十一日所訂購之『香格里拉』、『金線米黃』　等貨款扣除折
  　　讓後之價款，原告共需付顏堉榮公司828,000元，原告開立支票二紙支付之」
　　　；按該二紙支票抬頭記載為『曄程公司』，不知與顏堉榮何干？且細繹『曄程
　　　公司』八十八年五月二十六日至六月二十五日之『客戶對帳單』，發現有記載
  　　四月二十九日之『黃玉』：752,749元；到了『曄程公司』八十八年六月二十
  　　六日至七月二十五日之『客戶對帳單』，發現有記載四月二十九日之『黃玉』
  　　：752,749元外；尚有五月二十七日之『香格里拉』：348,018元，六月二十一
  　　日之『金線米黃』：470,086元；重點是從『曄程公司』八十八年七月二十六
  　　日至八月二十五日之『客戶對帳單』起，到最後八十八年十一月二十六日至十
  　　二月二十五日之『客戶對帳單』上，再也沒有五月二十七日之『香格里拉』與
  　　六月二十一日之『金線米黃』，表示該二項已結清。但是四月二十九日之『黃
  　　玉』仍繼續存在，而曄程公司主張付清之二張支票分別在八十八年十一月十五
  　　日與八十八年十二月十五日到期，在在顯示證據與曄程公司之主張根本牛頭不
  　　對馬嘴，焉有翔實明確可言？
　　(2)在該訴狀曄程公司復表示：「八十八年三月二十日、四月二十九日、八月十九
  　　日、九月十日等，原告（煥金公司）共向顏堉榮公司訂購石材『印度黑金』、
  　　『金絲緞』、『金線米黃』、『印象石』等，總貨款扣除折讓後為889,140元
  　　；雙方約定由原告以支票一百四十二萬五千六百五十元給付，則原告就該四筆
  　　貨款溢付五十三萬六千五百一十元」云云；按據曄程公司之客戶對帳單以觀，
  　　在被告上揭八十八年十月三十日到期之支票（面額：一百四十二萬五千六百五
  　　十元）時，曄程公司向被告主張之貨款已達新台幣五百多萬元（見曄程公司八
  　　十八年九月二十六日至十月二十五日之客戶對帳單）。被告就算是付了一百四
  　　十二萬五千六百五十元，還少三百多萬，居然還被認定『溢付』，原告對待被
  　　告實在不薄？是無論曄程公司或是原告公司計算之方法，都是明顯的錯誤。而
　　　且曄程公司與原告亦知之甚詳，故其在辯論意旨狀內主張『原告認為不必深究
　　　該案之內容，逕於本案指其與本件無關』，即為其實在無法自圓其說。
  (八)退萬步言，原告請求中之前兩項，即八十六年十二月十五日之『麗紗紅』，總價
　　十萬九千零八十八元，暨八十七年三月十八日『貓眼』，總價十一萬二千二百十
　　元，距原告起訴已逾二年，其請求權時效業已消滅，無論係曄程公司或原告向被
　　告請求，被告均主張時效抗辯。
三、證據：提出公司登記資料影本二份、支票影本五紙、曄程公司對帳單影本九紙、
    開庭通知、支付命令及異議聲請狀影本一份、曄程公司發票影本二紙、判決書影
    本一份、綠色出貨單影本一份、紅色出貨單影本一份、暐成公司出貨單影本一份
    為證。
丙、本院依職權調取台灣台中地方法院沙鹿簡易庭九十年度沙簡字第六十六號卷、台
    灣台中地方法院九十年度訴字第九七一號卷、台灣高等法院台中分院九十年度上
    字第四五七號卷。
    理      由
一、本件原告起訴意旨、被告答辯意旨與兩造爭執重點：
　(一)本件原告起訴意旨略以：(1)被告向原告購買石材多批，價金共六、三三○、六九
    九元（包括八十六年與八十七年兩筆貨款、八十八年未付貨款與八十八年九月至
    十二月發票稅金），僅給付三、八三六、五一○元，尚欠原告二、四九四、一八
    九元，故原告依民法第三百六十七條之規定請求買賣價金；(2)原告交貨之事實，
    有被告簽收單為證，且簽收單上已載明應給付之單價與數量，所載地址亦係原告
    公司登記地址，原告請求自有所據；(3)原告所呈統一發票雖不完備，金額與「客
    戶對帳單」不符，又交付被告之「客戶對帳單」上註明「曄程實業股份有限公司
    」（下稱曄程公司），以及所謂紅色聯與綠色聯送貨單，均不影響本件之請求；
    (4)被告與訴外人曄程公司間之五張票款問題與本件無關等語。
　(二)被告答辯意旨則以：(1)無論係曄程公司或原告向被告請求八十六年、八十七年兩
　　筆貨款，請求權已罹於兩年時效而消滅；(2)原告所請求之貨款，簽收單與發票不
　　論日期、單價與數量全然不符，而交付被告之客戶對帳單，均列明「曄程公司」
　　字樣，且被告當初簽收貨物之簽收單（綠色出貨單）於簽收時並無單價，係後來
　　曄程公司將客戶對帳單與載明單價之紅色出貨單交付被告，足見法律關係於契約
　　成立時，係存於曄程公司與被告之間，於原告無涉，原告嗣後再提出原告公司對
　　帳單，甚至所謂『暐成企業有限公司』之客戶對帳單，不得作為認定真正交易對
　　象之依據；(3)系爭五張支票涉及被告於另案向曄程公司主張抵銷之問題，遂另以
　　原告之名義起訴云云。
  (三)根據前揭兩造之主張意旨與答辯意旨，兩造不爭執點為：(1)被告曾簽立簽收單簽
    收貨物；(2)簽收單最終之數量與單價並無錯誤；(3)原告公司與曄程公司之負責人
    均為乙○○；(4)被告曾償還三、八三六、五一○元之貨款；而兩造爭執之重點在
    於：(1)八十六年與八十七年之最初兩筆貨款，是否因交易對象為曄程公司，或兩
    年時效抗辯等理由而不得請求；(2)八十八年九月至十二月之發票稅金，金額依據
    為何？原告得否請求？(3)被告之交易對象是原告公司或是曄程公司？(4)系爭五張
    支票與本件之關聯性如何？謹就上揭爭點，一一說明如后。
二、系爭八十六年與八十七年之最初兩筆貨款，交易對象僅為曄程公司，原告無權請
    求，被告所為兩年時效抗辯亦毋庸再行斟酌：
  (一)本件原告據以請求八十六年與八十七年兩筆貨款之簽收單，本院於九十年九月十
    二日言詞辯論期日曾當庭要求原告提出證物原本以供核對，結果發現左下角「顏
    堉榮實業股份有限公司」之字樣（該原本簽收單二紙已影印附卷），與原告起訴
    狀所附者竟不相符，足見於本件原告起訴之際，此兩張原本簽收單左下角應尚未
    蓋有「顏堉榮實業股份有限公司」之字樣，則被告簽收此兩紙簽收單所載貨物之
    際，僅係以曄程公司為交易對象足堪認定，其後被告收受之客戶對帳單同樣記載
    曄程公司字樣，原告更提不出此兩筆交易之發票，則原告公司並非此兩張簽收單
    之交易主體，自無權請求此兩筆貨款，彰彰明甚。
  (二)又被告針對此兩筆貨款，曾答辯稱無論係曄程公司或原告向被告請求該二筆貨款
    ，均作罹於兩年之時效抗辯等語（參見被告九十年三月二十一日庭呈答辯狀），
    然如前所述，此二筆貨款應屬曄程公司之貨款，曄程公司並非本件之原告，兩年
    時效抗辯之訴狀繕本亦未交付曄程公司，從而被告此部份兩年時效抗辯，於本件
    已無意義，故此部份應毋庸再行斟酌，附此敘明。
三、八十八年九月至十二月之發票稅金，金額依據由原告提出之發票明細表與相關發
    票，固得得其梗概，然發票稅金並非貨款，此部份以貨款請求自無理由：
  (一)根據原告所提出之發票明細表與發票影本顯示，原告於八十八年九月至十二月之
    發票稅金，金額為二七七、○三四元（2034 + 30000 + 43000 + 46000 + 31000
    + 35000 + 30000 + 35000 + 25000 = 277034），而八十八年九月份之二、○三
    四元如未計入，其總額即為客戶對帳單上所示之二七五、○○○元，此應係原告
    此部份請求數額之由來。
  (二)惟查，統一發票中明白將銷售額與營業稅分別列載，即已表明營業稅與貨款之性
    質不同，不論原告是否認為其係就該外加之營業稅，為被告加以代墊，而向被告
    提出此部份之請求，亦不論兩造間此部份真實狀況如何，然其法律關係絕非依民
    法第三百六十七條之規定請求貨款，從而原告依請求貨款之法律關係，向被告請
    求此部份二七五、○○○元之發票稅金，乃顯無理由。
四、除前述發票稅金與八十六年與八十七年兩筆貨款外，其餘貨款五、八三四、四○
    一元部分，被告交易之對象，應該包括曄程公司與原告公司兩家公司，扣除原告
    自承已清償之三、八三六、五一○元後，所餘款項原告應得請求二分之一：
  (一)本件原告就八十八年間貨款之請求，有客戶對帳單與簽收單為證，被告既已簽收
    貨物，又對於最終簽收單上之數量與單價並不爭議，自應給付貨款，惟簽收單同
    時記載曄程公司與原告公司，則被告給付貨款之對象，應為曄程公司或原告公司
    ？原告公司有無權利請求此部份金額共計五、八三四、四○一元之貨款（亦即
    0000000 - 000000 - 000000 - 075000 = 0000000），扣除原告自承已清償之三
    、八三六、五一○元後，所餘之款項一、九九七、八九一元？
  (二)經查，上揭八十八年貨款之簽收單，其上之出貨人均以曄程公司與原告公司並列
    ，而被告委由石志鵬律師所提出之八十九年九月十八日第一份答辯狀，即已明白
    表示：「是就被告公司而言，原告頻堉榮公司（按：應為顏堉榮公司之誤）與訴
    外人曄程公司，實為同一公司」，而此兩家公司之負責人，又均為乙○○，且簽
    收單上之地址，又均記載同一地址，凡此均足以證明，被告係同時以原告公司與
    曄程公司為對象而作交易。
  (三)按「數人負同一債務或有同一債權，而其給付可分者，除法律另有規定或契約另
    有訂定外，應各平均分擔或分受之；其給付本不可分而變為可分者亦同。」，民
    法第二百七十一條定有明文。則如前所述，被告係同時原告公司與曄程公司為對
    象而作交易，則就前述所餘貨款一、九九七、八九一元，原告公司與曄程公司依
    前揭民法第二百七十一條之規定平均分受此債權，得請求之款項應為九十九萬八
    千九百四十五元五角（0000000 x 1/2 = 998945.5）。
五、被告關於簽收單、發票與客戶對帳單等相關答辯，與原告關於兩家公司登記地址
    不同之相關主張，以及系爭五張支票所涉及之問題，均不影響本院之判斷：
  (一)本件被告雖答辯稱，原告所提之簽收單與發票不符，故原告所提之發票無法證明
    本件係兩造間之交易云云。惟簽收單與發票全然不符，雖經核閱屬實，然原告提
    不出與簽收單相對應之發票，只是證明原告本件請求之貨款，當初出貨予被告時
    ，並未開立發票，並不能否認交易之存在，亦不影響本院之判決結果。
  (二)本件被告雖又答辯稱，當初係收到曄程公司之客戶對帳單，而註明買賣單價之紅
    色出貨單，亦係隨曄程公司之客戶對帳單一併寄達，故買賣關係最終係存於被告
    公司與曄程公司之間云云。惟查，本件並非僅涉及一筆交易，如被告僅認定曄程
    公司為交易對象，則後來陸續買賣之簽收單上，為何不將原告公司加以刪除？且
    如前所述，被告最初之答辯狀即已表明將原告公司與曄程公司視為同一公司，更
    見被告此項答辯並無理由。
  (三)至於所謂「暐成企業有限公司」之客戶對帳單，與簽收單記載之出賣人不符，自
    無足採證；又原告起訴時所提出之原告公司客戶對帳單，雖與當初所交付曄程公
    司對帳單不符，但除八十六年與八十七年之兩筆貨款外，原告既係絕大部分簽收
    單上之出賣人之一，就此部分所作成之客戶對帳單，與曄程公司所作成之客戶對
    帳單，實質效力應屬相同，故無法以當初客戶對帳單僅記載曄程公司，而否定原
    告基於共同出賣人地位請求二分之一貨款之權利。
  (四)又原告主張簽收單上所記載之地址，為原告公司之登記地址，並非曄程公司之登
    記地址，故買賣關係全部存在於兩造之間云云。然公司登記之地址，並非交易時
    必須事先查明之事項，原告所使用之制式簽收單，將曄程公司列載與登記地址不
    同之地址，然後再以曄程公司之登記地址，並非簽收單上之地址為由，藉此欲否
    定曄程公司亦為共同出賣人，其主張有違交易之基本誠信，亦與交付被告曄程公
    司客戶對帳單（其上列載原告公司地址）之事實不相吻合，故原告關於兩家公司
    登記地址不同而為之主張並非可採，亦不影響本院之判決結果。
  (五)關於系爭五張支票影本，乃被告於八十九年九月十八日第一次答辯狀中所提出，
    最初是主張本件原告請求之二百四十九萬餘元，已用此五張支票支付，但原告主
    張該五張支票款項屬於被告已清償三百多萬元款項之一部份，被告當庭否認（參
    見本院八十九年九月十八日言詞辯論筆錄），但後來則表示此五張支票為錯誤之
    答辯，已不再為此主張（參見被告九十一年五月八日辯論意旨狀第一點），則原
    告本件所為之請求，並不受此五張支票之影響，既為被告所自認，則本院之判決
    結果，自亦不受此影響。
六、綜上所述，本件原告基於買賣之法律關係，依民法第三百六十七條之規定請求貨
    款，其請求於九十九萬八千九百四十五元五角及其法定利息之範圍內為有理由，
    應予准許，故判決如主文第一項；逾越前揭範圍部分之請求為無理由，不應准許
    ，故判決如主文第二項。
七、兩造分別陳明願供擔保，聲請宣告假執行及免為假執行，於原告請求有理由之部
    分，經核並無不合，爰酌定相當擔保金額，併准許之；至於原告請求無理由之部
    分，其訴既經駁回，其假執行之聲請失所附麗，應併予駁回。
八、兩造之其餘攻擊防禦方法，於本件判決結果無影響，爰不一一論列，附此說明。
九、據上論結，本件原告之訴為一部有理由，一部無理由，並依民事訴訟法第七十九
    條但書、第三百九十條第二項，第三百九十二條，判決如主文。
中　　　華　　　民　　　國　　九十一　　年　　  五　 　 月　　二十二　　日
                                        臺灣桃園地方法院民事第二庭
~B法　　　官　文衍正
右為正本係照原本作成。
如對本判決上訴，須於判決送達後廿日內向本院提出上訴狀。
中　　　華　　　民　　　國　　九十　　　年　　  五　　  月　　二十二　　日
~B法院書記官　劉飛龍
